【裁判字號】    99,訴緝,110
【裁判日期】    990420
【裁判案由】    偽造文書
【裁判全文】
臺灣臺中地方法院刑事判決             99年度訴緝字第110號
公 訴 人  臺灣臺中地方法院檢察署檢察官
被    告  丙○○
上列被告因偽造文書案件，經檢察官提起公訴（98年度偵字第20
034 號），被告就被訴事實為有罪之陳述，經本院告知簡式審判
程序之旨，並聽取當事人之意見後，本院合議庭裁定改以簡式審
判程序審理，判決如下：
    主    文
丙○○犯行使偽造私文書罪，處有期徒刑肆月，如易科罰金，以
新臺幣壹仟元折算壹日，如附表所示偽造之「乙○○」署押（含
簽名及指印）均沒收。
    犯罪事實及理由
一、犯罪事實：
    丙○○（從母姓）意圖營利，自民國97年7 月中旬某日起，
    提供其承租位於臺中市○區○○路105 巷13號之房屋，作為
    賭博之場所，並以麻將牌為賭具，提供予賭客賭博財物，從
    中取得抽頭金。嗣於同年8 月10日15時許，在上址為警當場
    查獲。丙○○為規避刑事處罰，竟基於偽造署押及行使偽造
    私文書之接續犯意，冒用其姊乙○○之名義應詢，接續在如
    附表所示之時間、地點，在附表所示編號1 至9 之臺中市警
    察局第二分局訊問調查筆錄（警詢筆錄）、搜索扣押筆錄、
    扣押物品目錄表（含扣押物品收據/ 有應扣押之物證明書）
    、臨檢現場記錄表、逮捕通知、乙○○之口卡片、指紋卡片
    、檢察官訊問筆錄、臺灣臺中地方法院檢察署限制住居具結
    書上，偽造「乙○○」署押（含簽名及指印），其中在編號
    2 搜索扣押筆錄執行之依據「依刑事訴訟法第131 條之1 經
    受搜索人同意執行搜索」處，及編號5 、9 逮捕通知、臺灣
    臺中地方法院檢察署限制住居具結書上，偽造「乙○○」署
    押（含簽名及指印），而偽造具有收據性質之同意搜索欄、
    逮捕通知、臺灣臺中地方法院檢察署限制住居具結書，並交
    付警員及臺灣臺中地方法院檢察署檢察官而行使之，表示同
    意員警為搜索行為、已收受該逮捕通知及確為本人出具限制
    住居具結書之意思，足以生損害於警察機關對於犯罪嫌疑人
    身分之過濾、臺灣臺中地方法院檢察署檢察官案件偵查、追
    訴之正確性、核對限制住居具結之正確性、司法判決之正確
    性及乙○○。嗣因上開賭博案件確定後（本院97年度中簡字
    第2884號被告乙○○賭博案件），乙○○經臺灣臺中地方法
    院檢察署執行科通緝到案說明後，始循線查獲上情。
二、證據名稱：
    除增加被告於本院之自白外，餘均引用檢察官起訴書之記載
    （如附件）。
三、論罪科刑之理由：
  (一)按刑法上之偽造署押罪，係指單純偽造簽名、畫押而言，若
    在制式之書類上偽造他人簽名，已為一定意思表示，具有申
    請書或收據等類性質者，則係犯偽造文書罪，該偽造署押為
    偽造文書之部分行為，不另論罪（最高法院85年度台非字第
    146 號判決意旨參照）。次按搜索扣押筆錄上執行之依據「
    依刑事訴訟法第131 條之1 經受搜索人同意執行搜索」處、
    逮捕通知被通知人欄、限制住居具結書上偽造之簽名及指印
    ，分別具有表示被告同意員警為搜索行為、收受逮捕之通知
    及遵守住居於指定處所之意思，性質上應均係私文書。是被
    告於附表編號2 搜索扣押筆錄上執行之依據「依刑事訴訟法
    第131 條之1 經受搜索人同意執行搜索」處，及編號5 、9
    逮捕通知、臺灣臺中地方法院檢察署限制住居具結書上偽造
    「乙○○」之署押（含簽名及指印），進而持以行使，核此
    部分所為，係犯刑法第216 條、第210 條之行使偽造私文書
    罪，其偽造署押為偽造私文書之部分行為，偽造私文書之低
    度行為，復為行使偽造私文書之高度行為所吸收，均不另論
    罪。另核被告於附表編號1 、2 （執行之依據「依刑事訴訟
    法第131 條之1 經受搜索人同意執行搜索」處除外）、3 、
    4 、6 、7 、8 所示文書上偽造「乙○○」之署押（含簽名
    及指印），均僅係單純為確保檢警機關如實踐行法定程序，
    避免日後被告再爭執檢警執行及詢問過程之合法性，尚不能
    認其有製作何種文書及為何項意思表示之意，是核其此部分
    所為，應係犯刑法第217 條第1 項之偽造署押罪。又被告上
    開多次行使偽造私文書及偽造署押之犯行，主觀上係基於單
    一犯意，客觀上亦僅侵害一個法益，且係於密切接近之時地
    接連實施，各行使偽造私文書及偽造署押行為之獨立性極為
    薄弱，在刑法評價上，以視為數個舉動之接續施行，合為包
    括之一行為予以評價，較為合理，屬接續犯，是本案自應僅
    論以被告係犯刑法第216 條、第210 條之行使偽造私文書罪
    。
  (二)審酌被告企圖規避刑責，竟冒用其姊乙○○名義應訊，有失
    家屬情誼，且嚴重影響司法機關偵查審判案件之正確性，對
    乙○○及司法威信所生之危害尚非輕微；惟兼衡被告已於本
    院坦承犯行，態度尚可；暨其犯罪之動機、目的、手段、品
    行、生活狀況、智識程度等一切情狀，量處如主文所示之刑
    ，並諭知易科罰金之折算標準。如附表所示編號1 至9 「乙
    ○○」之署押共計66枚（含簽名19枚及指印47枚），均係被
    告偽造之署押，應依刑法第219 條規定沒收之。
四、檢察官起訴書雖僅論及被告偽造臺中市警察局第二分局訊問
    調查筆錄（警詢筆錄）、搜索扣押筆錄、扣押物品目錄表（
    含扣押物品收據/ 有應扣押之物證明書）、臨檢現場記錄表
    、逮捕通知、檢察官訊問筆錄、臺灣臺中地方法院檢察署限
    制住居具結書上「乙○○」之署押，然上開未經起訴書論及
    部分（即乙○○之口卡片、指紋卡片），既與起訴部分具有
    實質上一罪關係，本為起訴效力所及，本院自應併予審理。
五、應適用之法條：
  (一)刑事訴訟法第273 條之1 第1 項、第299 條第1 項前段、第
    310 條之2 、第454 條第1 、2 項。
  (二)刑法第216 條、第210 條、第41條第1 項前段、第219 條。
本案經檢察官甲○○到庭執行職務
中    華    民    國    99    年    4     月    20    日
                  刑事第二庭  法  官  黃佩韻
以上正本證明與原本無異。
如不服本判決，應於收受判決後10日內向本院提出上訴書狀，並
應敘述具體理由。其未敘述上訴理由者，應於上訴期間屆滿後20
日內向本院補提理由書（均須按他造當事人之人數附繕本）「切
勿逕送上級法院」。告訴人或被害人如對本判決不服者，應具備
理由請求檢察官上訴，其上訴期間之計算係以檢察官收受判決正
本之日期為準。
                              書記官  林柏名
中    華    民    國    99    年    4     月    20    日
附錄論罪科刑法條
中華民國刑法第210條
偽造、變造私文書，足以生損害於公眾或他人者，處5年以下有
期徒刑。
中華民國刑法第216條
行使第210條至第215條之文書者，依偽造、變造文書或登載不實
事項或使登載不實事項之規定處斷。
附表：
┌──┬────┬───────┬──────────┬───┬──────┐
│編號│時   間 │地     點     │署押所在之文書名稱  │簽名之│ 指印之數量 │
│    │        │              │                    │數量  │            │
├──┼────┼───────┼──────────┼───┼──────┤
│ 1  │97年8 月│臺中市警察局第│臺中市警察局第二分局│3枚   │9 枚（含騎縫│
│    │10日18時│二分局永興派出│訊問調查筆錄（警詢筆│      │處指印）    │
│    │40分    │所            │錄）                │      │            │
├──┼────┼───────┼──────────┼───┼──────┤
│ 2  │97年8 月│臺中市北區大雅│搜索扣押筆錄        │3枚   │5枚（含騎縫 │
│    │10日17時│路105巷13號   │                    │      │處指印）    │
│    │10分起至│              │                    │      │            │
│    │15分止  │              │                    │      │            │
├──┼────┼───────┼──────────┼───┼──────┤
│ 3  │同上    │同上          │扣押物品目錄表（含扣│3枚   │7枚（含騎縫 │
│    │        │              │押物品收據/ 有應扣押│      │處指印）    │
│    │        │              │之物證明書）        │      │            │
├──┼────┼───────┼──────────┼───┼──────┤
│ 4  │同上    │同上          │臨檢現場記錄表      │4枚   │4枚         │
├──┼────┼───────┼──────────┼───┼──────┤
│ 5  │97年8 月│同上          │逮捕通知            │2枚   │1枚         │
│    │10日17時│              │                    │      │            │
│    │15分    │              │                    │      │            │
├──┼────┼───────┼──────────┼───┼──────┤
│ 6  │97年8 月│臺中市警察局第│乙○○之口卡片      │1枚   │1枚         │
│    │10日17時│二分局永興派出│                    │      │            │
│    │15分    │所            │                    │      │            │
├──┼────┼───────┼──────────┼───┼──────┤
│ 7  │97年8 月│臺中市警察局第│指紋卡片            │1枚   │20枚        │
│    │10日    │二分局永興派出│                    │      │            │
│    │        │所            │                    │      │            │
├──┼────┼───────┼──────────┼───┼──────┤
│ 8  │97年8 月│臺灣臺中地方法│臺灣臺中地方法院檢察│1枚   │            │
│    │10日23時│院檢察署羈押室│署檢察官訊問筆錄    │      │            │
│    │26分    │              │                    │      │            │
├──┼────┼───────┼──────────┼───┼──────┤
│9   │97年8 月│臺灣臺中地方法│臺灣臺中地方法院檢察│1枚   │            │
│    │10日    │院檢察署羈押室│署限制住居具結書    │      │            │
└──┴────┴───────┴──────────┴───┴──────┘

司法院資訊處製作；財團法人民間司法改革基金會備份。
